最　高　行　政　法　院　裁　定
                                      100年度裁字第608號
上  訴  人  周容正（即周游淑英等之被選定當事人）
訴訟代理人  柯翠婷
被 上訴 人  財政部臺北市國稅局
代  表  人  陳金鑑
上列當事人間申請抵繳遺產稅事件，上訴人對於中華民國98年7
月8日臺北高等行政法院97年度訴字第1372號判決，提起上訴，
本院裁定如下：
    主  文
上訴駁回。
上訴審訴訟費用由上訴人負擔。
    理  由
一、按對於高等行政法院判決之上訴，非以其違背法令為理由，
    不得為之，行政訴訟法第242條定有明文。依同法第243條第
    1項規定，判決不適用法規或適用不當者，為違背法令；而
    判決有同條第2項所列各款情形之一者，為當然違背法令。
    是當事人對於高等行政法院判決上訴，如依行政訴訟法第24
    3條第1項規定，以高等行政法院判決有不適用法規或適用不
    當為理由時，其上訴狀或理由書應有具體之指摘，並揭示該
    法規之條項或其內容；若係成文法以外之法則，應揭示該法
    則之旨趣；倘為司法院解釋或本院之判例，則應揭示該判解
    之字號或其內容。如以行政訴訟法第243條第2項所列各款情
    形為理由時，其上訴狀或理由書，應揭示合於該條項各款之
    事實。上訴狀或理由書如未依此項方法表明，或其所表明者
    與上開法條規定不合時，即難認為已對高等行政法院判決之
    違背法令有具體之指摘，其上訴自難認為合法。
二、次按上訴意旨內容若僅是重複其在事實審法院已提出、且經
    原判決論駁不予採納之主張，而對原判決之論駁理由未提出
    「針鋒相對」之具體指摘，亦難謂已具體表明上訴理由，此
    等上訴同樣難認合法。
三、本件上訴人提出上訴之經過與其表明之上訴理由，可分述如
    下：
  (一)本案行政爭訟之爭議經過及其爭議事項：
    1.上訴人之父即被繼承人周文宗於民國（下同）93年1月13
      日死亡，上訴人及其他繼承人辦理遺產稅申報，經被上訴
      人核定被繼承人遺有銀行存款新臺幣（下同）2,820,010
      元、應收出售股票款38,575元及死亡前2年內贈與配偶財
      產(現金)2,000萬元，併同被繼承人之其他財產核定遺產
      總額為79,947,178元、遺產淨額37,857,278元、應納稅額
      10,185,901元，並以上訴人等繼承人漏報被繼承人遺產總
      額20,495,809元，按所漏稅額6,736,617元處以1倍之罰鍰
      6,736,617元在案(上訴人及其他繼承人不服該等補稅及裁
      罰處分，已另提行政訴訟，現由臺北高等行政法院以97年
      度訴字第2523號案受理繫屬中)。
    2.嗣被繼承人之配偶即本件繼承人周游淑英檢具全體繼承人
      之同意書，於96年1月10日申請以被繼承人所遺坐落臺北
      市○○區○○段○○段57-1地號等8筆土地(下稱系爭土地)
      ，抵繳上揭遺產稅及罰鍰，案經被上訴人審查結果，認繼
      承遺產中有被繼承人死亡前2年內贈與配偶之2,000萬元現
      金，上訴人等繼承人逾期未提供無法以該等現金繳納之事
      證，否准其申請。上訴人不服，提起訴願、行政訴訟，均
      遭駁回，遂提起本件上訴。
  (二)原判決認定被上訴人否准處分於法有據之理由論斷，主要是
    建立在確信「周文宗死亡前2年有對周游淑英為2,000萬元現
    金贈與」之事實基礎下（換言之，原審法院形成此等待證事
    實為真正之確信），進而以「上訴人等繼承人又不能證明該
    等現金已不復為其等所現實管領支配」為據，而肯認原否准
    處分之合法性。
  (三)上訴意旨謂原判決違背法令之事由則不外是：
    1.被上訴人核定所謂死亡前2年贈與配偶2,000萬元乙節並非
      事實，而是被繼承人用以償還生前債務所提領之銀行存款
      。
    2.上訴人主張「提款清償債務」之客觀事實有債務清償後取
      回之借據、債務清償證明書為憑，並有抵押權設定及塗銷
      等具體證據為證，以上重要文件，均足以證明被繼承人之
      債務及清償確屬真正。該等文書記載內容之證明力，在被
      上訴人未舉證證明該證據虛偽以前，實難以推翻證明書之
      證據力，此有本院90年度判字第732號判決意旨可資參酌
      。
    3.況現行遺產及贈與稅法既未規定被繼承人死亡時債務，繼
      承人應提示用途證明或資金流程，為死亡前未償債務扣除
      之要件，被上訴人若以上訴人未提示借款、還款資金流程
      供核為由，即不認定此項債務，自屬於法無據。
    4.因此被上訴人應依90年8月28日財北國稅審二字第9002937
      0號函所頒訂之「財政部臺北市國稅局審理被繼承人生前
      『提領金融機構存款』『舉債』『處分財產』計課遺產稅
      及違章認定原則」相關規定，以周文宗之配偶或繼承人能
      說明現金用途及提領原因、用途等事項，而認定該2,000
      萬元是用以償債。被上訴人未予適用，其處分違法。原判
      決對此違法處分，亦未適用上開規定予以糾正，同屬違背
      法令。
    5.上訴人既已提示資金流程及用途，被上訴人仍空言否認，
      主張債務不存在而未提出「具體證據」，且逕行將償還債
      務款項2,000萬元併入遺產課稅，又以「漏報」涉嫌違章
      處以罰鍰，上訴人實難甘服。
四、惟查上訴人所提前開各項上訴理由，有關事實認定部分之主
    張，業經原判決在理由欄中詳予論駁，明示不採信之心證形
    成理由（見原判決五、(三)所載，判決書第7頁至第10頁），
    上訴意旨並未以「原審法院此等心證形成之推論過程」為對
    象，提出「針鋒相對」式之論駁指摘。而上訴人法律適用部
    分之意見，又係立基在該事實認定基礎上，則依首揭規定及
    其相關法理說明，難認上訴人本件上訴對「原判決內容在外
    觀上，有符合『不適用法規』、『適用法規不當』或『行政
    訴訟法第243條第2項所列各款情形』等違背法令情事」已為
    具體指摘，應認其上訴為不合法。
五、據上論結，本件上訴為不合法。依行政訴訟法第249條第1項
    前段、第104條、民事訴訟法第95條、第78條，裁定如主文
    。
中　　華　　民　　國　　100　 年　　3　　 月　　10　　日
                    最高行政法院第七庭
                        審判長法官　蔡　進　田
                              法官　曹  瑞  卿
                              法官　楊  惠  欽
                              法官　吳  東  都
                              法官　帥　嘉　寶

以  上  正  本  證  明  與  原  本  無  異
中　　華　　民　　國　　100　 年　　3　　 月　　14　　日
　　　　　　　　　　　　　　　書記官　葛　雅　慎